【裁判字號】    99,交聲,227
【裁判日期】    990615
【裁判案由】    聲明異議
【裁判全文】
臺灣嘉義地方法院交通事件裁定         99年度交聲字第227號
原處分機關  交通部公路總局嘉義區監理所嘉義市監理站
異  議  人  乙○○
上列受處分人即異議人因違反道路交通管理處罰條例案件，對於
交通部公路總局嘉義區監理所嘉義市監理站民國99年4 月22日所
為之裁決（嘉監義裁字第裁76-L00000000號裁決書），聲明異議
，本院裁定如下：
    主  文
原處分關於「違反處罰條例之行為，拒絕停車接受稽查而逃逸」
部分撤銷。
乙○○汽車駕駛人，駕駛汽車有違反道路交通管理處罰條例之行
為，經交通勤務警察制止時，拒絕停車接受稽查而逃逸，處罰鍰
新臺幣仟元，並記違規點數壹點。
    理  由
一、異議意旨略以：異議人即受處分人乙○○（下稱異議人）於
    民國99年1 月10日下午4 時32分許，駕駛車牌號碼LPR-701
    重型機車，行經嘉義縣大林鎮嘉162 線與下埤路口時，伊雖
    有於上開時地闖紅燈之行為，但當時經警攔下伊後告知闖紅
    燈，所提出V8影像晃動模糊，又躲於路旁傘下隱藏式執法，
    伊認為無法證明有闖紅燈之違規事實，惟員警告以拍到就是
    拍到，要伊快點簽一簽，伊認無違規，故表示不簽字，員警
    說不簽就多加一條妨害公務，並向伊確認是否與車主同一地
    址，要伊等著收罰單後，員警即繼續拍攝，伊才離開，而伊
    當時有停車並無逃逸之意思，又本件以科學儀器舉發，應採
    固定式，且應於網站公布其設置地點，是原處分此部分顯有
    錯誤，爰聲請撤銷原處分云云。
二、按汽車駕駛人，駕駛汽車有違反道路交通管理處罰條例之行
    為，經交通勤務警察或依法令執行交通稽查任務人員制止時
    ，不聽制止或拒絕停車接受稽查而逃逸者，除按各該條規定
    處罰外，處新臺幣（下同）3,000元以上6,000元以下罰鍰；
    並記違規點數1點，道路交通管理處罰條例第第60條第1項及
    第63條第1項第1款分別定有明文。又如拒絕接受稽查而逃逸
    離去，當場追逐，雖非絕對不可，但衍生交通危險，有時甚
    至大於用路人本身之違規事項，且值勤成效及嚇阻違規之效
    用必將大減，事後追查，亦未必可獲知真正違規行為之人，
    使交通違規之稽查取締徒生無謂成本，並有悖道路交通管理
    處罰條例「加強道路交通管理，維護交通秩序，確保交通安
    全」之立法目的（道路交通管理處罰條例第1條參照）。何
    況該參與交通之人遭警攔檢稽查，如認取締有誤或別有正當
    理由，可向值勤員警陳述說明，若仍有不服，可循申訴、裁
    決、聲明異議等法定途徑謀求救濟，故如不服稽查而逃逸，
    除原有違規情事依法處罰外，另設本條之處罰，用以杜絕僥
    倖，確保公益。是本條所謂「拒絕停車接受稽查而逃逸」之
    意涵，應解釋為包括「經警攔停時拒絕停車而直接逃逸」之
    積極態樣及「停車受檢後，消極不配合出示證件，或不提供
    可查知行為人確實身分之文件或資料而離去現場」之消極態
    樣，始合乎上開立法本旨。又交通勤務警察或依法令執行交
    通稽查任務人員，開單舉發違反道路交通管理處罰條例所列
    之違規事實，經公路主管機關或警察機關所為之裁決處罰，
    本質上為行政處分，係公務員基於職務上權力，依法就特定
    之具體事件所為，並具有公法上效果之單方行政行為。因之
    ，車輛駕駛人如有涉嫌違反道路交通管理處罰條例等相關規
    定之行為，而經警攔檢稽查時，本有配合交通勤務警察實施
    稽查之義務，此由前述道路交通管理處罰條例第60條等規定
    之意旨觀之，亦可明瞭。是車輛駕駛人不能僅以自己單方面
    對於事實之認定與執勤員警之觀察結果不同，即認執勤員警
    之開單舉發不當，而拒絕配合執勤員警之稽查舉發，否則其
    行為即該當於道路交通管理處罰條例第60條第1項「不服稽
    查」之處罰規定。
三、經查：
（一）異議人99年1 月10日下午4 時32分許，駕駛車牌號碼LPR-
      701重型機車，行經嘉義縣大林鎮嘉162線與下埤路口時，
      當時燈光管制號誌顯示為紅燈，異議人於紅燈17秒後始通
      過經該路口等情，有卷附現場拍攝光碟及翻拍照片12紙在
      卷可稽，且經異議人於本院審理中閱覽後坦承在卷（見本
      院卷第24頁），是異議人駕駛上開車輛於上開時間、地點
      ，行經有燈光號誌之管制交岔路口，而闖紅燈之事實，足
      堪認定。又異議人上開行為，經員警以嘉義縣警察局嘉縣
      警交字第L00000000號舉發違反道路交通管理事件通知單
      予以逕行舉發，嗣經原處分機關即交通部公路總局嘉義區
      監理所嘉義市監理站，依照道路交通管理處罰條例第53條
      第1項及第60條第1項之規定，裁處異議人罰鍰共4,800元
      （闖紅燈部分1,800元、拒絕接受稽查而逃逸部分3,000元
      ），此有上開舉發單、裁決書各1份在卷可憑，上開事實
      ，亦堪認定。
（二）經證人即當時執行交通稽查勤務之員警甲○○於本院審理
      中證述：伊將異議人攔下後，經提示V8攝影後請異議人提
      出證件，但異議人看完後表示那個人不是異議人，且不出
      示證件，便要騎車離開，伊當時亦不知異議人之姓名，根
      本無法開單，且告以如果騎車離開，就要加開一條不服稽
      查，跟異議人講完後，異議人不予理會即離去，伊嗣後才
      依法舉發等語（見本院卷第25～26頁）。而證人甲○○係
      依法執行交通稽查勤務，與異議人並不相識，素無怨隙，
      苟非實情，自無須恣意誣攀之理，且證人於執行公務時，
      本身即受行政懲處責任之監督，到庭具結作證更以刑罰擔
      保其真實性，應無甘冒行政懲處及刑法偽證罪責任而刻意
      誣陷之必要，況異議人初始均未提及其未帶身分證件等語
      ，經證人於本院為上開陳述後，異議人始稱當時員警有向
      伊要證件，但伊沒有帶等語（見本院卷第26頁），足認異
      議人就員警攔查之過程有避重就輕之嫌，益見證人甲○○
      上開所述應可採信。是異議人停車後拒絕接受稽查旋騎車
      離去現場，依前揭說明，已該當拒絕停車接受稽查而逃逸
      之要件，應堪認定。
（三）異議人雖以前詞置辯，惟查：
   (1) 按行為人有違反道路交通管理處罰條例之情形，應填製舉
      發違反道路交通管理事件通知單，經當場舉發者，應填記
      駕駛人或行為人姓名、性別、出生年月日、地址、身分證
      統一編號及車主姓名、地址、車牌號碼、車輛種類，違反
      道路交通管理事件統一裁罰基準及處理細則第11條第1 項
      第1 款訂有明文。本件異議人經警攔查後，雖已停車，但
      其未提出證件，亦未向員警告以其姓名等年籍資料，業如
      前述，員警當場本即難以依法填製舉發單，焉有令異議人
      在空白舉發單上簽名之理，是異議人辯稱員警要伊簽名，
      伊不簽，員警即要伊等著收罰單，伊始騎車離去等語，係
      卸責之詞，要非可採。
   (2) 又按汽車駕駛人有闖越紅燈、不服指揮稽查而逃逸者，當
      場不能或不宜攔截製單舉發者，得逕行舉發，道路交通管
      理處罰條例第7 條之2 第1 項第1 、4 款訂有明文。而本
      件異議人經闖越紅燈後，為警當場發覺而攔查，因異議人
      未能提出身分證件而無法當場製單舉發，如前所述，員警
      自得依上開規定逕行舉發，至於本件舉發員警雖另以V8攝
      影取得科學證據，亦不影響上開依法逕行舉發之情。異議
      人誤認本件係單純以非固定式科學儀器取得證據，需符合
      道路交通管理處罰條例第7條之2第1項第7款、第2項之規
      定等語，尚有誤會，附此敘明。
四、從而，異議人於上開闖紅燈後，有拒絕停車接受稽查而逃逸
    之違規行為，而違反道路交通管理處罰條例第60條第1 項之
    規定。原處分機關予以裁罰，固非無見，惟漏未依同條例第
    63條第1 項第1 款規定，就異議人上開拒絕停車接受稽查而
    逃逸之違規行為裁罰，並記違規點數1 點，尚難認為允當。
    是本件異議雖無理由，惟原處分既有上述不當，自應由本院
    將原處分該部份分撤銷，並依據道路交通管理處罰條例第60
    條第1 項、第63條第1 項第1 款及統一裁罰基準表等規定，
    裁處異議人罰鍰並記違規點數如主文第2 項所示，以資適法
    。至上開闖紅燈部分，依異議人聲明異議意旨，已無疑義，
    而僅就原處分機關所為拒絕停車接受稽查而逃逸部分請求撤
    銷，此部分處分自非屬本院應予審究之範圍，附以指明。
據上論斷，應依道路交通案件處理辦法第20條前段，裁定如主文
。
中    華    民    國    99    年    6     月    15    日
                  交通法庭  法  官  梁淑美
上列正本證明與原本無1異。
如不服本裁定，應於裁定送達後5日內向本院提出抗告狀（應附
繕本）。
中    華    民    國    99    年    6     月    15    日
                            書記官  林金福

司法院資訊處製作；財團法人民間司法改革基金會備份。
